臺灣基隆地方法院刑事判決
  110年度易字第535號
公  訴  人  臺灣基隆地方檢察署檢察官
被      告  李鼎昌




上列被告因侵占等案件，經檢察官提起公訴（110年度偵緝字第3
82號）及移送併案審理（110年度偵字第8540號），本院判決如
下：
    主  文
李鼎昌犯侵占罪，累犯，處有期徒刑參月，如易科罰金，以新臺
幣壹仟元折算壹日；又駕駛動力交通工具，而有服用毒品致不能
安全駕駛情形，累犯，處有期徒刑參月，如易科罰金，以新臺幣
壹仟元折算壹日。應執行有期徒刑伍月，如易科罰金，以新臺幣
壹仟元折算壹日。
    事  實
一、李鼎昌與林鑫安係鄰居關係。緣李鼎昌為至基隆市警察局第
    一分局忠二路派出所處理報案事宜，乃於民國110年7月21日
    凌晨4時許，至基隆市○○區○○路000號前，向林鑫安商借林鑫
    安所有之車牌號碼000-0000號普通重型機車（下稱本案機車
    ；已發還林鑫安），雙方約定李鼎昌應於同日上午5、6時許
    歸還。詎李鼎昌取得本案機車之占有後，未依約於同日上午
    5、6時許歸還本案機車予林鑫安，而自報案事宜處理完畢之
    時起，意圖為自己不法之所有，以變易持有為所有之意思，
    將本案機車予以侵占入己。嗣因林鑫安無法聯繫李鼎昌，乃
    報警處理。
二、李鼎昌明知服用毒品後，駕駛車輛之際注意力將大幅降低，
    反應能力亦將趨緩，竟於不詳時、地，以不詳方式施用第二
    級毒品甲基安非他命後（另由檢察官偵辦），於已不能安全
    駕駛動力交通工具之狀態下，仍貿然於110年8月2日下午2時
    56分許騎乘本案機車上路，行經基隆市○○區○○路0號前時，
    因意識不清，不慎駛入對向車道，撞及廖明達駕駛之車牌號
    碼000-0000號自用小貨車（未致廖明達受傷），李鼎昌人車
    倒地，經送往長庚醫療財團法人基隆長庚紀念醫院救治並實
    施尿液檢驗，測得安非他命類之檢驗值大於5,000 ng/mL，
    乃查悉上情。
三、案經林鑫安訴由基隆市警察局第三分局報告臺灣基隆地方檢
    察署檢察官偵查起訴及移送併案審理。
    理  由
壹、程序方面：
    本案據以認定被告李鼎昌犯罪之供述證據，公訴人及被告在
    本院審理時均未爭執其證據能力，復經本院審酌認該等證據
    之作成無違法、不當或顯不可信之情況，而非供述證據亦非
    公務員違背法定程序所取得，依刑事訴訟法第159條之5第2
    項、第158條之4規定反面解釋，均有證據能力，合先敘明。
貳、實體方面：
一、上揭事實，業據被告於本院審理時坦承不諱（見本院卷第98
    頁至第100頁、第158頁、第164頁），核與證人即告訴人林
    鑫安、證人廖明達於警詢及偵查中證述之情節相符（見臺灣
    基隆地方檢察署110年度偵字第8540號卷第7頁至第9頁、第1
    3頁至第15頁，同署110年度偵字第5930號卷＜下稱第5930號
    卷＞第9頁至第10頁反面、第12頁至第13頁反面、第121頁、
    第123頁正反面），並有員警職務報告、贓物領據、長庚紀
    念醫院檢驗醫學科檢驗報告單、基隆市警察局第三分局道路
    交通事故現場圖、道路交通事故調查報告表㈠、㈡、基隆市警
    察局道路交通事故談話紀錄表、車輛詳細資料報表各1份、
    現場照片18張、監視器畫面截圖4張、行車紀錄器畫面截圖2
    張、本案機車照片4張、基隆市警察局舉發違反道路交通管
    理事件通知單影本2張等附卷可參（見第5930號卷第8頁、第
    11頁、第18頁、第22頁至第26頁、第30頁至第45頁、第48頁
    ），足以佐證被告前開出於任意性之自白與事實相符。本案
    事證明確，被告犯行均堪認定，應予依法論科。
二、論罪科刑：
　㈠行為後法律有變更者，適用行為時之法律。但行為後之法律
    有利於行為人者，適用最有利於行為人之法律。刑法第2條
    第1項定有明文。經查，被告為如事實欄二所示之犯行後，
    刑法第185條之3業於111年1月28日修正公布，並自同年月30
    日生效施行。修正前刑法第185條之3第1項規定：「駕駛動
    力交通工具而有下列情形之一者，處2年以下有期徒刑，得
    併科20萬元以下罰金：一、吐氣所含酒精濃度達每公升0.25
    毫克或血液中酒精濃度達百分之0.05以上。二、有前款以外
    之其他情事足認服用酒類或其他相類之物，致不能安全駕駛
    。三、服用毒品、麻醉藥品或其他相類之物，致不能安全駕
    駛。」修正後刑法第185條之3第1項則規定：「駕駛動力交
    通工具而有下列情形之一者，處3年以下有期徒刑，得併科3
    0萬元以下罰金：一、吐氣所含酒精濃度達每公升0.25毫克
    或血液中酒精濃度達百分之0.05以上。二、有前款以外之其
    他情事足認服用酒類或其他相類之物，致不能安全駕駛。三
    、服用毒品、麻醉藥品或其他相類之物，致不能安全駕駛。
    」經比較新舊法之結果，修正後刑法第185條之3第1項規定
    並未更動不能安全駕駛動力交通工具罪之構成要件及得科處
    之法定刑種類，惟將有期徒刑之上限提高至3年，並將得併
    科之罰金刑上限提高為30萬元，故應以修正前刑法第185條
    之3第1項之規定較有利於被告，依刑法第2條第1項前段之規
    定，即應適用111年1月30日生效施行前（下稱修正前）之刑
    法第185條之3第1項之規定。
　㈡核被告如事實欄一所為，係犯刑法第335條第1項之侵占罪；
    如事實欄二所為，係犯修正前同法第185條之3第1項第3款之
    不能安全駕駛動力交通工具罪。又臺灣基隆地方檢察署檢察
    官以110年度偵字第8540號移送併辦部分，與經起訴如事實
    欄一所示之犯罪事實同一，本院自得併予審究，附此敘明。
　㈢被告所犯上開2罪，犯意各別，行為互殊，應予分論併罰。
  ㈣被告前因①施用毒品案件，經本院以105年度基簡字第2068號
    判決判處有期徒刑4月確定；②施用毒品案件，經本院以106
    年度基簡字第949號判決判處有期徒刑4月，嗣因撤回上訴而
    確定；③竊盜案件，經本院以106年度基簡字第386號判決判
    處有期徒刑3月確定；④施用毒品案件，經本院以106年度基
    簡字第362號判決判處有期徒刑3月，嗣因撤回上訴而確定；
    ⑤竊盜案件，經本院以106年度易字第142號判決各判處有期
    徒刑7月、4月，嗣上訴後，由臺灣高等法院以106年度上易
    字第1661號判決駁回上訴而確定；⑥施用毒品案件，經本院
    以106年度訴字第508號判決各判處有期徒刑9月、4月確定；
    ⑦竊盜案件，經本院以107年度基簡字第415號判決判處有期
    徒刑3月確定；⑧詐欺案件，經臺灣新竹地方法院以108年度
    金訴字第101號判決判處有期徒刑3月確定。上開①至③案件，
    嗣經本院以106年度聲字第973號裁定應執行有期徒刑10月確
    定（下稱甲執行案）；上開④至⑦案件，嗣經本院以107年度
    聲字第525號裁定應執行有期徒刑2年2月確定，並與前揭甲
    執行案及⑧案件接續執行，於109年3月30日縮短刑期假釋出
    監併付保護管束，嗣經撤銷假釋，入監執行殘刑有期徒刑5
    月10日，於110年7月9日執行完畢等情，有臺灣高等法院被
    告前案紀錄表在卷可按。其於受有期徒刑之執行完畢後，5
    年以內故意分別再犯本件有期徒刑以上之罪，皆構成刑法第
    47條第1項所定之累犯。另按司法院釋字第775號解釋，依解
    釋文及理由之意旨，係指構成累犯者，不分情節，一律加重
    最低本刑，於不符合刑法第59條所定要件之情形下，致生行
    為人所受之刑罰超過其所應負擔罪責之個案，不符罪刑相當
    原則、比例原則，於此範圍內，在修正前，為避免發生上述
    罪刑不相當之情形，法院就該個案應裁量是否加重最低本刑
    。而經本院綜合斟酌被告構成累犯前案紀錄之罪質種類、罪
    名輕重、犯罪次數、徒刑執行完畢之態樣、徒刑執行完畢之
    時期、本件犯罪情節等節，足認被告確有對於刑罰反應力薄
    弱之情形，故依刑法第47條第1項規定加重被告本案所犯各
    罪最低本刑，皆無違憲法罪刑相當原則，爰均依該條項規定
    加重其刑。
  ㈤爰審酌被告不思以正道取財，且罔顧自身及一般往來公眾之
    人身、財物安全，竟為本件侵占及不能安全駕駛動力交通工
    具犯行，實屬可議，惟其犯後坦承犯行，犯後態度尚可，兼
    衡其犯罪之動機、目的、手段、本案機車之價值、本案機車
    已發還告訴人（詳下述）、其不能安全駕駛行為致生之危險
    及實害，並參酌其智識程度、生活狀況等一切情狀，分別量
    處如主文所示之刑，並定其應執行刑，及諭知各宣告刑及其
    應執行刑如易科罰金之折算標準，以示懲儆。
三、被告侵占之本案機車業已發還告訴人，此有贓物領據1紙在
    卷可佐（見第5930號卷第11頁），故本案犯罪所得已實際合
    法發還被害人，爰依刑法第38條之1第5項規定不予宣告沒收
    ，附此敘明。
據上論斷，應依刑事訴訟法第299條第1項前段，判決如主文。
本案經檢察官林秋田提起公訴暨移送併辦，檢察官林明志到庭執
行職務。
中　　華　　民　　國　　111 　年　　2 　　月　　16　　日
                  刑事第四庭審判長法  官  齊　潔
                                  法  官  李辛茹
                                  法  官  謝昀芳
以上正本證明與原本無異。
如不服本判決，應於收受判決後20日內向本院提出上訴書狀，並
應敘述具體理由。其未敘述上訴理由者，應於上訴期間屆滿後20
日內向本院補提理由書（均須按他造當事人之人數附繕本）。「
切勿逕送上級法院」。
中　　華　　民　　國　　111 　年　　2 　　月　　16　　日
                                  書記官　王靜敏
附錄本案論罪科刑法條：
刑法第335條
意圖為自己或第三人不法之所有，而侵占自己持有他人之物者，
處5年以下有期徒刑、拘役或科或併科3萬元以下罰金。
前項之未遂犯罰之。

修正前刑法第185條之3
駕駛動力交通工具而有下列情形之一者，處2年以下有期徒刑，
得併科20萬元以下罰金：
一、吐氣所含酒精濃度達每公升0.25毫克或血液中酒精濃度達百
    分之0.05以上。
二、有前款以外之其他情事足認服用酒類或其他相類之物，致不
    能安全駕駛。
三、服用毒品、麻醉藥品或其他相類之物，致不能安全駕駛。
因而致人於死者，處3年以上10年以下有期徒刑；致重傷者，處1
年以上7年以下有期徒刑。
曾犯本條或陸海空軍刑法第54條之罪，經有罪判決確定或經緩起
訴處分確定，於5年內再犯第1項之罪因而致人於死者，處無期徒
刑或5年以上有期徒刑；致重傷者，處3年以上10年以下有期徒刑
。